【裁判字號】    90,台上,1336
【裁判日期】    900308
【裁判案由】    業務侵占
【裁判全文】
最高法院刑事判決                                九十年度台上字第一三三六號
    上  訴  人  甲○○
    選任辯護人  曾永霖律師
右上訴人因業務侵占案件，不服台灣高等法院台南分院中華民國八十九年十二月十九
日第二審判決（八十九年度上訴字第一三七三號，起訴案號：台灣台南地方法院檢察
署八十九年度偵字第四三七九號），提起上訴，本院判決如左：
    主  文
上訴駁回。
    理  由
按刑事訴訟法第三百七十七條規定，上訴於第三審法院，非以判決違背法令為理由，
不得為之。是提起第三審上訴，應以原判決違背法令為理由，係屬法定要件。如果上
訴理由狀並未依據卷內訴訟資料，具體指摘原判決不適用何種法則或如何適用不當，
或所指摘原判決違法情事，顯與法律規定得為第三審上訴理由之違法情形，不相適合
時，均應認其上訴為違背法律上之程式，予以駁回。本件原判決綜合調查證據之結果
，認上訴人甲○○連續並牽連犯有刑法第三百三十六條第二項意圖為自己不法之所有
，而侵占對於業務上所持有之物罪，及同法第二百十六條第二百十條行使偽造私文書
罪之事實，因認第一審判決，依牽連犯關係，從一重之前罪處斷，量處有期徒刑柒月
；如第一審判決附表所示偽造之客戶名稱及負責人署押、印文柒份均沒收，為無不合
，予以維持，駁回上訴人在第二審之上訴，已詳認定犯罪事實之依據及憑以認定之
理由，並對上訴人否認犯罪之辯詞，如何不足採信，均已依據卷內資料予以指駁及說
明，從形式上觀察，原判決並無違背法令情形。上訴意旨謂：上訴人始終否認在客票
上偽造或教唆偽造被害人王枝待等人之背書，原審未遑送請專業鑑定機關作筆跡鑑定
，遽以肉眼觀察，認背書筆跡為上訴人所書寫，及上訴人未供明偽造該等背書之友人
「朱仔」之真實姓名，即率認支票背書均係上訴人偽造，顯有未當等語，係就原判決
已詳為論斷與說明之事項，再為事實上之爭執，殊非適法之第三審上訴理由。又刑法
上之背信罪，為一般的違背任務之犯罪，而同法之侵占罪，則專指持有他人所有物，
以不法領得之意思，變更持有為所有，侵占入己者而言。故違背任務行為，苟係將其
持有之他人所有物，意圖不法領得，據為己有，自應論以侵占罪，不另再論背信罪。
上訴意旨，指其此部分行為，係一行為犯侵占及背信二罪名，為想像競合犯，殊有誤
會。再本件事證明確，原審未送筆跡鑑定，不為無益之調查，尚難指為調查未盡。而
刑法第五十九條、第六十條之酌量減輕其刑，必於犯罪之情狀，在客觀上足以引起一
般同情，認為即予宣告法定低度刑期，猶嫌過重者，始有其適用。上訴人連續多次業
務侵占、行使偽造私文書，客觀上不足以引起一般同情，原判決未依刑法第五十九條
、第六十條規定酌量減輕其刑，難謂有不適用法則之違法。至緩刑之宣告，除應具備
刑法第七十四條所定條件外，並須有可認為以暫不執行刑罰為適當之情形始得為之，
乃屬法院裁判時得依職權自由裁量之事項，上訴人不得以原判決未諭知緩刑，指為違
背法令。此外，上訴人徒憑己意，對原審職權之適法行使及原判決理由已詳為論斷之
事項，任意爭辯，顯與法定上訴第三審之形式要件不符，其上訴違背法律上之程式，
應予駁回。本件係從程序上駁回上訴，上訴人提出在職證明書及診斷證明書各一份，
請求減刑或諭知緩刑，無從審酌。又本件不得上訴於第三審法院之業務侵占罪與得上
訴之行使偽造私文書罪為牽連犯，而以不得上訴之業務侵占罪為重，得上訴之行使偽
造私文書罪為輕，雖依刑法第五十五條從不得上訴之業務侵占罪論科，惟其牽連之行
使偽造私文書罪，原得上訴，而牽連犯罪之上訴又不可分，則對於該業務侵占罪亦應
認為得上訴於第三審法院，均附為明。
據上論結，應依刑事訴訟法第三百九十五條前段，判決如主文。
中      華      民      國     九十     年      三      月      八      日
                              最高法院刑事第六庭
                                  審判長法官  謝  家  鶴
                                        法官  洪  文  章
                                        法官  花  滿  堂
                                        法官  陳  世  淙
                                        法官  洪  佳  濱
      右正本證明與原本無異
                                              書  記  官
中      華      民      國     九十     年      三      月    二十一    日


司法院資訊處製作；財團法人民間司法改革基金會備份。
